【裁判字號】    98,交聲,1754
【裁判日期】    990129
【裁判案由】    聲明異議
【裁判全文】
臺灣彰化地方法院交通事件裁定       98年度交聲字第1738號
原處分機關    臺北市交通事件裁決所
異  議  人
即受處分人    甲○○即貴客龍門牛排館
上列受處分人因違反道路交通管理處罰條例案件，對於臺北市交
通事件裁決所民國98年10月13日所為之裁決（原處分案號：如附
表裁決書編號欄所示），聲明異議，本院裁定如下：
    主  文
如附表所示之原處分均撤銷。
甲○○即貴客龍門牛排館不罰。
    理  由
一、原處分意旨略以：異議人即受處分人為車牌號碼CKH-852 號
    重型機車之登記名義人，該機車自民國96年7 月13日起至97
    年5 月23日止，在如附表所示之民生東路二段、西寧南路、
    昆明標、成都路、長春路、文林路及市○○道○段等地，有
    如附表所示之在設有禁止停車標誌之處所停車、在道路收費
    停車處所停車經催繳不依規定繳費等違規事由，嗣經臺北市
    政府警察局依法舉發，並經催繳後，仍拒不繳費，原處分機
    關乃分別依道路交通管理處罰條第56條第1 項第4 款、同條
    第2 項等規定，以如附表裁決書編號欄所示之裁決書各裁處
    異議人罰鍰新臺幣（下同）1200元、300 元（詳如附表之罰
    鍰金額欄所示）。
二、聲明異議意旨略以：車牌號碼CKH-852 號重型機車之登記名
    義人雖為異議人，惟該機車之實際使用人係林郁涵（96年7
    月3 日更名為林騏勳、身分證字號為Ｚ000000000號），因當
    時異議人經營「貴客龍門牛排館」，其時薪員工林郁涵因個
    人銀行信用因素無法辦理機車分期，請託異議人以所開設「
    貴客龍門牛排館」名義為其辦理分期，購買機車使用，購車
    款項皆由林郁涵按時付清，嗣林郁涵藉故離職，並自行攜走
    放置店內之機車資料，之後便失去聯絡，異議人所經營之牛
    排館於93年11月12日辦理註銷營業登記，並透過友人尋得林
    郁涵一再催促其辦理過戶事宜，惟林郁涵卻避不見面，且拒
    絕過戶，而如附表所示之違規行為均為林郁涵所為，自應處
    罰實際使用車主，此部分亦可在其餘違規情形有攔查違規人
    之身分證字號得知，爰依法聲明異議並請求撤銷原處分等語
    。
三、按公法上有特定相對人之意思表示或意思通知，除法律有特
    別規定者外，在非對話為之者，應以達到相對人時生效，所
    謂達到，則使相對人居於可得瞭解之狀態為已足（最高行政
    法院68年度判字第838 號裁判可資參照）。又行政程序法就
    行政機關所為有特定相對人之書面行政處分或行政行為之送
    達，於第67條至第91條定有明文規定，同法第110 條第1 項
    復明定：「書面之行政處分自送達相對人及已知之利害關係
    人起；書面以外之行政處分自以其他適當方法通知或使其知
    悉時起，依送達、通知或使知悉之內容對其發生效力」。交
    通違規行為之舉發之性質，不論屬公法上有相對人之書面意
    思通知或行政處分，自應將書面（舉發通知單）送達於受通
    知人，或使其達於可得瞭解舉發通知單之內容之狀態，始完
    成舉發程序而發生效力。至於行政程序法第49條：「基於法
    規之申請，以掛號郵寄方式向行政機關提出者，以交郵當日
    之郵戳為準」之規定，僅限於人民依法規請求行政機關為特
    定行政行為時，始有適用之餘地。揆其立法目的，係對於申
    請人是否遵守法定期間之證明，基於郵遞送信時間非申請人
    所能控制，其延誤難以歸責於申請人，為維護人民之權益，
    爰採發信主義，而將郵送時間予以扣除（法務部法律字第
    006701號函示參照）。亦即，行政程序法第49條係針對人民
    對行政機關有所請求時，明定採取發信主義，此與同法就行
    政機關對於相對人之書面行政處分或其他行政行為之通知係
    採取到達主義者，尚有不同，不得混淆。
四、再按汽車駕駛人停車時有在設有禁止停車標誌、標線之處所
    停車者，處600 元以上1200元以下罰鍰；汽車駕駛人在道路
    收費停車處所停車，未依規定繳費，主管機關應書面通知駕
    駛人於7 日內補繳，並收取必要之工本費用，逾期再不繳納
    ，處300 元罰鍰，道路交通管理處罰條例第56條第1 項第4
    款、第2 項分別定有明文。又逕行舉發者，應記明車輛牌照
    號碼、車型等可資辨明之資料，以汽車所有人為被通知人製
    單舉發；已查明之資料填註車牌號碼、車輛種類、車主姓名
    及地址，並於通知單上方空白處加註逕行舉發之文字後，由
    舉發機關送達被通知人，道路交通管理處罰條例第7 之2 條
    第4項 、違反道路交通管理事件統一裁罰基準及處理細則第
    11條第1 項第4 款分別定有明文。次按違反道路交通管理處
    罰條例之行為人，未依規定自動繳納罰鍰或未依規定到案聽
    候裁決，處罰機關固得依違反道路交通管理事件統一裁罰標
    準及處理細則第44條第1 項之規定依該處理細則附件之統一
    裁罰標準表，對行為人逕行裁決，惟該條項規定乃必以行為
    人經合法收受舉發通知單後，無正當理由未依該舉發通知單
    上所載應到案日期為罰鍰之繳納或到案聽候裁決時，方有適
    用，易言之，如行為人未能合法收受舉發通知單之送達，即
    難認處罰機關可對行為人為逕行裁決，臺灣高等法院95年交
    抗字第136 號判決意旨可資參照。是故舉發違反道路交通管
    理事件通知單所為之舉發手續是否完成，應以舉發之意思表
    示送達於受處分人為要件，亦即應由舉發機關依上開規定送
    達於受處分人，始為合法。
五、經查：
  (一)上開機車係登記為「貴客龍門牛排館」，該牛排館為獨資之
    商號，其權利主體與負責人黃金澤（更名為甲○○）係為同
    一，而該商號業於93年11月12日辦理歇業，有卷附之商業登
    記抄本、商業登記公示資料查詢、財政部臺北市國稅局北投
    稽徵所93年11月15日財北國稅北投營業字第0933002638號函
    及臺北市商業管理處93年11月17日北市商一字第0930402638
    號函足參。上揭機車自96年7 月13日起至97年5 月23日止，
    在如附表所示之民生東路二段、西寧南路、昆明標、成都路
    、長春路、文林路及市○○道○段等地，有如附表所示之在
    設有禁止停車標誌之處所停車、在道路收費停車處所停車經
    催繳不依規定繳費等違規事由，嗣經臺北市政府警察局依法
    舉發，並將舉發違反道路交通事件通知單送達至異議人位於
    臺北市○○區○○路11號之1 一樓處所，因遭退件，原舉發
    單位再依該車行照登錄地址（臺北市○○區○○路11號之1
    一樓）辦理寄存送達，有臺北市交通事件裁決所98年11月19
    日函、舉發通知書及送達回證在卷可佐。惟「貴客龍門牛排
    館」於93年11月12日業已辦理歇業，且異議人甲○○之戶籍
    地於93年11月3 日早已遷移至「彰化縣和美鎮○○路562 巷
    62弄13號」，有個人戶籍資料查詢結果可按，該舉發通知單
    寄送之處所係車籍地亦即已歇業之獨資商號住址，而非異議
    人實際居住之戶籍地，其舉發通知單之送達難謂已為被舉發
    人即異議人所合法收受，並將該舉發內容送達予被舉發人知
    悉，依前開規定及實務見解，本件舉發通知單既無從證明業
    經異議人合法收受，其舉發之程序自難謂為合法，處罰機關
    自不得對異議人逕為處罰，應堪明確。
  (二)又本件違規時間為96年7 月13日起至97年5 月23日止之期間
    內共計18次（詳如附表所示），該違規時間迄今均已逾1 、
    2 年，依道路交通管理處罰條例第90條規定：「違反本條例
    之行為，自行為成立之日起；行為有連續或繼續之狀態者，
    自行為終了之日起，逾三個月不得舉發。但汽車肇事致人受
    傷或死亡案件，因肇事責任不明，已送鑑定者，其期間自鑑
    定終結之日起算。」之規定，其所謂逾三個月不得舉發，係
    指自行為成立之日起算，異議人就如附表所示之18次違規行
    為迄今均早已逾三個月之舉發期間，是該等違規行為依法不
    得舉發，應屬當然。
六、綜上所述，本件舉發通知單既無從證明業經異議人合法收受
    ，其舉發程序自難謂為合法，且如附表所示之18次違規行為
    自成立之時起迄今亦均早已逾三個月之舉發期間，處罰機關
    當不得對異議人逕為處罰，異議人請求撤銷原處分為有理由
    ，自應由本院予以撤銷，並諭知異議人不罰，以資適法。
七、至於車牌號碼CKH-852 號重型機車有如附表所示之違規事實
    ，是否確如異議人所述係為林郁涵所為，且該機車是否確為
    林郁涵所有，實視監理單位有無「拒不過戶註銷登記」備註
    ，或以民事爭訟主張，以杜爭議，附此敘明。
八、據上論斷，應依道路交通管理處罰條例第87條第2 項、道路
    交通案件處理辦法第20條前段，裁定如主文。
中    華    民    國    99    年    1     月    29    日
                  交通法庭法  官  李淑惠
以上正本證明與原本無異。
如不服本裁定，應於裁定送達後5日內，向本院提出抗告狀(須附
繕本)。
中    華    民    國    99    年    2     月     1    日
                          書記官  張清秀
  附  表：
┌─┬────┬──────┬────┬────┬─────┬──────┬───┐
│編│裁決日期│裁決書編號  │違規時間│違規地點│違規行為  │舉發通知單號│本院案│
│號│罰鍰金額│            │        │        │          │            │號    │
├─┼────┼──────┼────┼────┼─────┼──────┼───┤
│1 │98.10.13│北市裁催字第│96.12.26│民生東路│在設有禁止│北市警交大字│98交聲│
│  ├────┤裁22-AM06268│上午9 時│二段    │停車標誌之│第AM0000000 │1738號│
│  │新臺幣  │號          │46分    │        │處所停車  │號          │      │
│  │1200元  │            │        │        │          │            │      │
├─┼────┼──────┼────┼────┼─────┼──────┼───┤
│2 │98.10.13│北市裁催字第│97.05.22│西寧南路│在道路收費│北市交停字第│98交聲│
│  ├────┤裁22-1AE3541│上午11時│        │停車處所停│1AE354111 號│1739號│
│  │新臺幣  │號          │5 分    │        │車經催繳不│            │      │
│  │300 元  │            │        │        │依規定繳費│            │      │
├─┼────┼──────┼────┼────┼─────┼──────┼───┤
│3 │98.10.13│北市裁催字第│97.05.23│西寧南路│在道路收費│北市交停字第│98交聲│
│  ├────┤裁22-1AE3558│上午11時│        │停車處所停│1AE355892號 │1740號│
│  │新臺幣  │號          │52分    │        │車經催繳不│            │      │
│  │300 元  │            │        │        │依規定繳費│            │      │
├─┼────┼──────┼────┼────┼─────┼──────┼───┤
│4 │98.10.13│北市裁催字第│97.05.21│西寧南路│在道路收費│北市交停字第│98交聲│
│  ├────┤裁22-1AE3521│上午11時│        │停車處所停│1AE352196號 │1741號│
│  │新臺幣  │號          │40分    │        │車經催繳不│            │      │
│  │300 元  │            │        │        │依規定繳費│            │      │
├─┼────┼──────┼────┼────┼─────┼──────┼───┤
│5 │98.10.13│北市裁催字第│97.05.20│西寧南路│在道路收費│北市交停字第│98交聲│
│  ├────┤裁22-1AE3503│上午11時│        │停車處所停│1AE350379號 │1742號│
│  │新臺幣  │號          │0 分    │        │車經催繳不│            │      │
│  │300 元  │            │        │        │依規定繳費│            │      │
├─┼────┼──────┼────┼────┼─────┼──────┼───┤
│6 │98.10.13│北市裁催字第│97.05.19│西寧南路│在道路收費│北市交停字第│98交聲│
│  ├────┤裁22-1AE3485│上午11時│        │停車處所停│1AE348580號 │1743號│
│  │新臺幣  │號          │06分    │        │車經催繳不│            │      │
│  │300 元  │            │        │        │依規定繳費│            │      │
├─┼────┼──────┼────┼────┼─────┼──────┼───┤
│7 │98.10.13│北市裁催字第│97.05.18│西寧南路│在道路收費│北市交停字第│98交聲│
│  ├────┤裁22-1AE3472│上午10時│        │停車處所停│1AE347271號 │1744號│
│  │新臺幣  │號          │09分    │        │車經催繳不│            │      │
│  │300 元  │            │        │        │依規定繳費│            │      │
├─┼────┼──────┼────┼────┼─────┼──────┼───┤
│8 │98.10.13│北市裁催字第│97.05.17│西寧南路│在道路收費│北市交停字第│98交聲│
│  ├────┤裁22-1AE3464│下午08時│        │停車處所停│1AE346436號 │1745號│
│  │新臺幣  │號          │41分    │        │車經催繳不│            │      │
│  │300 元  │            │        │        │依規定繳費│            │      │
├─┼────┼──────┼────┼────┼─────┼──────┼───┤
│9 │98.10.13│北市裁催字第│97.05.04│西寧南路│在道路收費│北市交停字第│98交聲│
│  ├────┤裁22-1AE3259│下午05時│        │停車處所停│1AE325960號 │1746號│
│  │新臺幣  │號          │21分    │        │車經催繳不│            │      │
│  │300 元  │            │        │        │依規定繳費│            │      │
├─┼────┼──────┼────┼────┼─────┼──────┼───┤
│10│98.10.13│北市裁催字第│97.01.07│昆明街  │在道路收費│北市交停字第│98交聲│
│  ├────┤裁22-1AE1623│下午08時│        │停車處所停│1AE162340號 │1747號│
│  │新臺幣  │號          │20分    │        │車經催繳不│            │      │
│  │300 元  │            │        │        │依規定繳費│            │      │
├─┼────┼──────┼────┼────┼─────┼──────┼───┤
│11│98.10.13│北市裁催字第│97.01.06│昆明街  │在道路收費│北市交停字第│98交聲│
│  ├────┤裁22-1AE1610│下午08時│        │停車處所停│1AE161042號 │1748號│
│  │新臺幣  │號          │20分    │        │車經催繳不│            │      │
│  │300 元  │            │        │        │依規定繳費│            │      │
├─┼────┼──────┼────┼────┼─────┼──────┼───┤
│12│98.10.13│北市裁催字第│96.12.21│昆明街  │在道路收費│北市交停字第│98交聲│
│  ├────┤裁22-1AE1363│下午01時│        │停車處所停│1AE136394號 │1749號│
│  │新臺幣  │號          │03分    │        │車經催繳不│            │      │
│  │300 元  │            │        │        │依規定繳費│            │      │
├─┼────┼──────┼────┼────┼─────┼──────┼───┤
│13│98.10.13│北市裁催字第│97.01.03│昆明街  │在道路收費│北市交停字第│98交聲│
│  ├────┤裁22-1AE1567│下午05時│        │停車處所停│1AE156732號 │1750號│
│  │新臺幣  │號          │56分    │        │車經催繳不│            │      │
│  │300 元  │            │        │        │依規定繳費│            │      │
├─┼────┼──────┼────┼────┼─────┼──────┼───┤
│14│98.10.13│北市裁催字第│96.12.14│成都路  │在道路收費│北市交停字第│98交聲│
│  ├────┤裁22-1AE1242│上午11時│        │停車處所停│1AE124283號 │1751號│
│  │新臺幣  │號          │25分    │        │車經催繳不│            │      │
│  │300 元  │            │        │        │依規定繳費│            │      │
├─┼────┼──────┼────┼────┼─────┼──────┼───┤
│15│98.10.13│北市裁催字第│96.09.29│長春路  │在設有禁止│北市交停字第│98交聲│
│  ├────┤裁22-1AB8024│上午11時│        │停車標誌之│1AB802441號 │1752號│
│  │新臺幣  │號          │34分    │        │處所停車  │            │      │
│  │1200元  │            │        │        │          │            │      │
├─┼────┼──────┼────┼────┼─────┼──────┼───┤
│16│98.10.13│北市裁催字第│96.09.16│文林路  │在道路收費│北市交停字第│98交聲│
│  ├────┤裁22-1AE0014│下午05時│        │停車處所停│1AE001447號 │1753號│
│  │新臺幣  │號          │0 分    │        │車經催繳不│            │      │
│  │300 元  │            │        │        │依規定繳費│            │      │
├─┼────┼──────┼────┼────┼─────┼──────┼───┤
│17│98.10.13│北市裁催字第│96.09.07│市○○道○○道路收費│北市交停字第│98交聲│
│  ├────┤裁22-1AC9882│下午03時│一段    │停車處所停│1AC988206號 │1754號│
│  │新臺幣  │號          │51分    │        │車經催繳不│            │      │
│  │300 元  │            │        │        │依規定繳費│            │      │
├─┼────┼──────┼────┼────┼─────┼──────┼───┤
│18│98.10.13│北市裁催字第│96.07.13│文林路  │在道路收費│北市交停字第│98交聲│
│  ├────┤裁22-1AC9108│下午05時│        │停車處所停│1AC910895號 │1755號│
│  │新臺幣  │號          │27分    │        │車經催繳不│            │      │
│  │300 元  │            │        │        │依規定繳費│            │      │
└─┴────┴──────┴────┴────┴─────┴──────┴───┘

司法院資訊處製作；財團法人民間司法改革基金會備份。
